臺灣高等法院刑事判決　　　　　　　　95年度上易字第2343號
　　上　訴　人　臺灣桃園地方法院檢察署檢察官
　　上　訴　人
　　即　被　告　丙○○
　　選任辯護人　林　凱律師
　　　　　　　　蔡文燦律師
上列上訴人等因被告案件，不服臺灣桃園地方法院95年度易字第
1191號，中華民國95年10月11日第一審判決（起訴案號：臺灣桃
園地方法院檢察署95 年度偵字第14469號；移送併辦案號：臺灣
桃園地方法院檢察署95 年度偵字第20815號），提起上訴，本院
判決如下：
    主  文
原判決撤銷。
丙○○連續攜帶兇器竊盜，處有期徒刑柒月。扣案鐵剪壹支沒收
。
    事  實
一、丙○○基於意圖為自己不法所有之概括犯意，於民國（下同
    ）95 年6月26日上午及下午二度攜帶其所有、客觀上足以對
    人之生命、身體之安全造成威脅，可資為兇器使用之鐵剪一
    支，前往桃園縣大園鄉沙崙村竹圍漁港，（一）先於95 年6
    月26 日上午9時至10時許，登上丁○○所有、停泊於漁港內
    之「順吉6 號」漁船，持上開鐵剪剪斷漁船之船錨繩子，竊
    取6支白鐵製船錨得手。（二）再於同日下午15 時許，登上
    戊○○所有、停泊於漁港內之「長興16號」漁船，以相同之
    手法剪斷漁船之船錨繩子，竊取該白鐵製船錨1 支得手。嗣
    於同日15時40分許，丙○○正搬運該白鐵製船錨下船之際，
    為船主戊○○發現，立即報警處理而當場查獲，並扣得上揭
    鐵剪一支。
二、案經桃園縣政府警察局大園分局報告臺灣桃園地方法院檢察
    署檢察官偵查起訴。
    理  由
一、證據能力之說明：
（一）按被告以外之人於審判外之言詞或書面陳述，除法律有規
      定者外，不得作為證據。被告以外之人於審判外之陳述，
      雖不符前4 條之規定，而經當事人於審判程序同意作為證
      據，法院審酌該言詞陳述或書面陳述作成時之情況，認為
      適當者，亦得為證據。刑事訴訟法第159 條第1項、第159
      條之5第1項分別定有明文。
（二）上訴人即被告丙○○暨其選任辯護人對於本案之供述、非
      供述證據之表示無意見而同意作為證據（見本院95年12月
      25日準備程序筆錄、被告95年12月25日刑事準備狀），本
      院審酌本案之相關證據並非違法取得，且作成時並無不適
      當之情況，依刑事訴訟法第159 條之1第1項規定，本案之
      相關證據依法有證據能力。
二、訊據被告對其於上揭時間、地點，攜帶其所有之鐵剪剪斷「
    順吉6號」、「長興16 號」漁船之白鐵船錨而竊取等事實，
    迭於警詢、檢察官偵查中、原審及本院審理時均供承不諱，
    核與被害人丁○○、戊○○指述失竊情形大致相符，並有被
    害人戊○○出具之贓物認領保管單、現場照片二張附卷可參
    ，另有被告所有、供其犯本件竊盜罪所用之鐵剪一支扣案可
    資佐證，在在足認被告前開任意性自白核與事實相符，堪予
    採信。從而，本件事證明確，被告竊盜犯行已經證明，應依
    法論科。
三、新舊法之比較適用：
（一）查被告行為後，刑法及刑法施行法部分條文業經修正公布
      ，並均於95年7月1日施行。修正後刑法第2條第1項之規定
      ，係規範行為後法律變更所生新舊法律比較適用之準據法
      ，於修正後刑法施行後，應適用修正後刑法第2條第1項規
      定之「從舊從輕」之原則為比較；修正後刑法第2條第2項
      ，則為同條第1 項之特別規定，於修正後刑法施行後，關
      於非拘束人身自由之保安處分，應依修正後刑法第2條第2
      項之規定，適用裁判時之法律。又修正後刑法第35條，乃
      刑之重輕之法定次序與標準，應適用裁判時之修正後刑法
      第35條之規定。修正後刑法第2條第1項係採「從舊從輕」
      原則，適用最有利於行為人之法律。既曰法律，自較刑之
      範圍為廣；除法律有特別規定者（如修正後刑法第2條第2
      項非拘束人身自由之保安處分適用裁判時法，修正後刑法
      施行法第9條之3規定之情形），應依其規定；或事關執行
      之緩刑之宣告，或犯罪在刑法修正施行前，自首在刑法施
      行後之自首部分，或程序之規定（程序從新，如刑法第40
      條沒收宣告之程序規定），應適用裁判時之修正後刑法之
      規定外；依修正後刑法第2條第1項比較時，應就罪刑有關
      之共犯、未遂犯、連續犯、牽連犯、結合犯以及累犯加重
      、自首減輕暨其他法定加減原因（如身分加減）與加減例
      等一切情形，綜其全部之結果而為比較後，予以整體適用
      ，不能割裂而分別適用有利益之條文。關於易科罰金之折
      算標準、易服勞役之折算標準及期限、罰金與死刑是否併
      予執行、多數有期徒刑定應執行之刑時之最高刑期之限制
      等之修正，事涉行為人易刑折算標準金額之多寡與期限之
      長短及定執行刑時能否就罰金刑併予執行或有期徒刑定應
      執行之刑時最高度之限制，亦均屬依修正後刑法第2條第1
      項所應比較適用法律之範圍。拘束人身自由之保安處分，
      並非屬修正後刑法第2條第2項規定應適用裁判時法之範圍
      ，除有特別規定者外，亦屬應依修正後刑法第2條第1項比
      較適用之法律；從刑附屬於主刑，除法律有特別規定者外
      ，依主刑所適用之法律（以上參考最高法院95 年5月23日
      刑事庭第8次會議決議及最高法院24 年上字第4634號、24
      年上字第5292號、27年上字第2615號判例）。
（二）其次，法律有變更而須為新、舊法之比較以定其適用之目
      的，厥唯保障行為人之既有法律地位不致因法律之修正而
      惡化或受到更不利益之結果並兼謀行為人之利益，此為最
      高之價值，非必斤斤於法律體系適用之完整性，況或基於
      法規之性質，如程序性之法律、事涉執行之緩刑規定，依
      法理係均應適用新法，或因法律另有規定，如修正後刑法
      第2條第2項規定「非拘束人身自由之保安處分係適用裁判
      時之法律」，修正後刑法施行法第3 條之1第2項規定「於
      94年1月7日刑法修正施行前犯併合處罰數罪中之一罪，且
      該數罪均符合第41 條第1項得易科罰金之規定者，適用90
      年1月4日修正之刑法第41 條第2項規定」，即有此情形係
      一律適用行為時法之舊法，由是可見遇有法律修正而須選
      擇適用新法或舊法時，須依法規之性質或視法律是否另有
      規定決之，在選法適用時，本即寓有可據個別之特性而割
      裂分別適用新法或舊法之容許性，至數項經修正之法律須
      整體比較以同其新、舊法之適用俾維持法律體系之完整性
      ，核係各該法律在適用上因具「依附及相互關聯」之特性
      使然，非屬新、舊法應比較利、弊藉資保障行為人之既有
      法律地位兼謀其利益之立法意旨所必然。準此以解，就罪
      、刑有關之規定諸如共犯、未遂犯、連續犯、牽連犯、結
      合犯以及累犯加重、自首減輕暨其他法定加減原因（如身
      分加減）與加減例等一切情形，應綜其全部之結果而為比
      較後，予以整體適用，不能割裂而分別適用有利益之條文
      ，固如前述，惟究其緣由，實係著眼於因各該規定皆涉及
      犯罪之態樣、階段、罪數、法定刑得或應否加、減暨加減
      之幅度，並進而影響法定刑或處斷刑之範圍，換言之，各
      該罪、刑之規定須經綜合考量整體適用後，方能據以限定
      法定刑或處斷刑之範圍，嗣始得於該範圍內為一定刑之宣
      告，易詞以言，個別宣告刑雖屬單一之結論，然實係經綜
      合考量整體適用各相關罪、刑規定之所得，因之，宣告刑
      所據以決定之各相關罪、刑規定，顯具適用上之「依附及
      相互關聯」之特性，自須同其新、舊法之適用，第查，「
      易刑」或「定執行刑」係規範宣告刑得或應如何執行之法
      律，核屬為刑之宣告後始生應否適用問題之規定，非屬宣
      告刑所據以決定因而須先行確定如何適用新、舊之法規，
      依其性質，在未為刑之宣告前亦無可能確定應否適用而預
      先選定須適用新或舊法，復無此必要，不寧唯是，該規定
      所涵攝之「小前提」係「宣告刑」，猶與罪、刑規定涵攝
      之「小前提」為「歷史社會事實」迥異，職是，「易刑」
      及「定執行刑」之規定，不論涵攝之「小前提」、決定應
      否適用之階段及適用後所得之法律效果，與罪、刑之規定
      皆不相侔，與之顯不具適用上之「依附及相互關聯」之特
      性，依前述，要毋須與罪、刑之規定同其新、舊法之適用
      ，自得秉其本身之性質而各據應涵攝之「小前提」為新、
      舊、利、弊之比較後個別定其法律之適用。
（三）經查：
    1.本件被告丙○○行為後，法律雖有變更，惟修正後刑法規
      定對被告並無更有利，故依修正後刑法第2條第1項前段之
      規定，仍應適用行為時法。
    2.至於刑法第38條有關沒收之規定亦經修正，惟沒收為從刑
      ，如前述，從刑附屬於主刑，除法律有特別規定者外，依
      主刑所適用之法律，本件主刑部分即宣告刑所據以決定之
      罪、刑法律既適用修正之舊法，沒收部分自應從之，而毋
      須依修正後刑法第2條第1項規定為利、弊之比較。
    3.另新修正刑法第57條關於科刑時應審酌之事項，其中修正
      後刑法第57 條第7款「犯罪行為人與被害人之關係」，係
      將修正前同法第8 款「犯人與被害人『平日』之關係」之
      「平日」一語刪除，擴大犯罪行為人與被害人在犯罪行為
      上之關係，亦屬科刑時應予考慮之標準。修正後同法第八
      款並增列「犯罪行為人違反義務之程度」，此均屬法院就
      刑之裁量審認標準之明文化（最高法院95年5月23日第8次
      刑庭會議決議亦同此意旨），毋須依修正後刑法第2條第1
      項規定為利、弊之比較，附此說明。
四、按刑法第321 條第1項第3款之攜帶兇器竊盜罪，係以行為人
    攜帶兇器竊盜為其加重條件，此所謂兇器，其種類並無限制
    ，凡客觀上足對人之生命、身體、安全構成威脅，具有危險
    性之兇器均屬之，且祇須行竊時攜帶此種具有危險性之兇器
    為已足，並不以攜帶之初有行兇之意圖為必要」，最高法院
    79年台上字第5253號判例意旨可資參照。查本件扣案之鐵剪
    一支，係質地堅硬之金屬器具，當足以供作兇器使用。是被
    告以攜帶客觀上足供作為兇器使用之鐵剪，剪斷船錨繩子之
    方式竊取之，核其所為係犯刑法第321 條第1項第3款之攜帶
    兇器竊盜罪。又其先後2 次所為攜帶兇器之加重竊盜犯行，
    時間緊接，觸犯構成要件相同之罪名，顯係基於概括犯意反
    覆為之，應依修正前刑法第56條連續犯之規定論以一罪，並
    加重其刑。
五、另檢察官雖未就被告竊取丁○○所有「順吉6 號」漁船船錨
    之犯行提起公訴（即95 年度偵字第20185號移送併案審理部
    分之一），然如前述，此部分與已起訴部分有連續犯之裁判
    上一罪關係，本院自得併予審理，附此敘明。
六、原審以被告罪證明確予以論罪科刑，固非無見。惟查，被告
    竊取丁○○所有「順吉6 號」漁船船錨之部分，與起訴部分
    有連續犯關係，屬裁判上之一罪，為起訴效力所及，原審未
    及一併審究，自有未合。檢察官上訴執此指摘原判決不當，
    為有理由；被告上訴主張原審量刑過重，指摘原判決不當，
    雖無理由，仍應由本院將原判決予以撤銷改判。爰審酌被告
    正值青年，不思以正當途徑獲取所得，竟圖不勞而獲，二度
    攜帶兇器竊取他人之物，造成被害人之財產損失，危險性極
    高，惟念其所竊財物價值非鉅，且第二次所竊取之船錨已由
    被害人戊○○領回，有其出具之贓物認領保管單在卷可稽，
    犯罪所造成之部分損害已有降低，犯罪後復能坦承犯行，且
    分別與被害人丁○○、戊○○達成民事上和解，取得其宥恕
    ，此亦有和解書二紙附卷可參，犯後態度尚稱良好等一切情
    狀，酌情量處如主文第二項所示之刑，以為懲儆。至扣案之
    鐵剪一支，係被告所有且為供其犯本件竊盜罪所用之物，業
    據被告供承在卷（見原審95 年8月27日審理筆錄），爰依修
    正前刑法第38條第1項第2款宣告沒收。
七、不另為無罪諭知之部分（即95年度偵字第20185號移送併案
    除被害人丁○○以外之其他部分）：
（一）公訴意旨略以：被告丙○○基於意圖為自己不法所有之概
      括犯意，於95年6月下旬某時許至同年6月26日下午15時40
      分許，在桃園縣大園鄉沙崙村竹圍漁港內，以自備之客觀
      上足供為兇器使用之鐵剪，剪斷漁船上之航錨繩子，連續
      竊取(1)庚○○所有之「蓬漁1號」船錨8支；(2)甲○○所有
      之「豐發8號」船錨2支；(3)乙○○所有之「金展號」船錨
      1支；(4)辛○○所有之「聖興3號」船錨2 支；(5)癸○○所
      有之「聖吉利3號」船錨2 支；(6)壬○○所有之「滿發1號
      」船錨2支；(7)己○○所有之「添財號」船錨1支。嗣於同
      年9月5日下午1時50 分許，為警循線查獲。因認被告另涉
      有刑法第321條第1項第3款之加重竊盜罪嫌等語。
（二）按犯罪事實應依證據認定之，無證據不得推定其犯罪事實
      ；不能證明被告犯罪者，應諭知無罪之判決，刑事訴訟法
      第154條、第301 條第1項分別定有明文。又事實之認定，
      應憑證據，如未能發現相當證據，或證據不足以證明，自
      不能以推測或擬制之方法，以為裁判基礎，最高法院40年
      台上字第86號著有判例可資參照。且認定犯罪事實所憑之
      證據，雖不以直接證據為限，間接證據亦包括在內，然無
      論直接或間接證據，其為訴訟上之證明，須於通常一般之
      人均不致於有所懷疑，而得確信其為真實之程度者，始得
      據之為有罪之認定，倘其證明尚未達到此一程度，而有合
      理性懷疑之存在時，即無從為有罪之認定，此亦有最高法
      院76年台上字第4986號判例可資參照。
（三）檢察官認被告丙○○另涉有上開加重竊盜罪嫌，無非係以
      被害人庚○○等七人之指述及被告丙○○與被害人庚○○
      之和解書，為其主要依據。訊據被告丙○○否認有上開加
      重竊盜犯行，辯稱：伊僅有偷丁○○6 支船錨的那一件，
      其餘七件不是伊偷的云云。
（四）經查，被害人甲○○、乙○○、辛○○、癸○○、壬○○
      、己○○等六人均供稱不知何人偷走船錨（見95年度偵字
      第20185 卷第14頁至第19頁）；至被害人庚○○雖指述：
      知道其所有之8 支船錨係被告丙○○偷的云云，惟被害人
      庚○○並未親眼目擊被告行竊，且被告係於竊取戊○○所
      有「長興16號」之船錨得手後，搬運船錨下船之際為警查
      獲，然查獲現場及被告丙○○駕駛之小貨車上並無被害人
      庚○○之8 支船錨，故被害人庚○○應係見被告竊取戊○○所有「長興16號」之船錨為警查獲後，而逕自揣測被告
      亦有竊取其漁船之8 支船錨，是被害人庚○○之指述自難
      採信。至被告雖與被害人庚○○簽立和解書，惟該和解書
      上係記載被告偷竊船錨6支，此與被害人庚○○所述失竊8
      支船錨之情不符，卻與被告所坦承竊取丁○○所有「順吉
      6號」之6支船錨相符，故被告辯稱其係將被害人丁○○誤
      認被害人庚○○，方與被害人庚○○簽訂和解書云云，似
      非無據，是該和解書是否與實情相符，不無疑義，亦難採
      為不利於被告之證據。
（五）綜上，檢察官所提出之證據無法證明被告上開加重竊盜之
      犯行，惟公訴意旨認被告此部分之行為，與前開論罪科刑
      部分有連續犯之裁判上一罪關係，爰就此部分不另為無罪
      之諭知。
據上論斷應依刑事訴訟法第369條第1項前段、第364條、第299
條第1項前段，刑法第2條第1項、修正前第56條、第321條第1項
第3款，修正前第38條第1項第2款，判決如主文。
本案經檢察官侯千姬到庭執行職務。
中　　華　　民　　國　　 96　　年　　4　　月　　26　　日
                　刑事第十庭　審判長法　官　楊炳禎
                                　  法  官  黃俊明
                                　　法　官　陳博志
以上正本證明與原本無異。
不得上訴。
                                　　書記官　邵淑津
中　　華　　民　　國　　96　　年　　4 　　月　　26　　日
附錄：本案論罪科刑法條全文
刑法第321條
犯竊盜罪而有左列情形之一者，處 6 月以上、 5 年以下有期徒
刑：
一  於夜間侵入住宅或有人居住之建築物、船艦或隱匿其內而犯
之者。
二  毀越門扇、牆垣或其他安全設備而犯之者。
三  攜帶兇器而犯之者。
四  結夥三人以上而犯之者。
五  乘火災、水災或其他災害之際而犯之者。
六  在車站或埠頭而犯之者。
前項之未遂犯罰之。
